【裁判字號】    95,訴,607
【裁判日期】    950420
【裁判案由】    毒品危害防制條例等
【裁判全文】
臺灣桃園地方法院刑事判決               95年度訴字第607號
公  訴  人  臺灣桃園地方法院檢察署檢察官
被      告  WONG  CHEE.
                    36歲民.
                    （現於臺灣桃園看守所羈押中）
指定辯護人  公設辯護人  彭詩雯
上列被告因毒品危害防制條例等案件，經檢察官提起公訴（95
年度偵字第2760號），本院判決如下：
    主  文
WONG CHEE KHEN（中文姓名：王志堅）共同運輸第三級毒品，處
有期徒刑捌年，並應於刑之執行完畢或赦免後，驅逐出境。扣案
之第三級毒品愷他命伍包（含外包裝且沾黏膠帶之塑膠袋伍個，
愷他命驗餘淨重合計貳仟伍佰貳拾貳點伍公克，空包裝塑膠袋總
重捌拾陸點柒捌公克）、內衣壹件（含沾黏之膠帶壹團）、短袖
Ｔ恤壹件、諾基亞牌7230型手機壹支（使用門號：000-0000000
號）、馬來西亞幣伍佰元及新臺幣捌仟元均沒收；未扣案之「馬
來西亞至臺灣」來回機票壹份沒收，如全部或一部不能沒收時，
追徵其價額。
    事  實
一、WONG CHEE KHEN（中文姓名：王志堅）係馬來西亞籍之外國
    男子，明知愷他命（即Ketamine，俗稱Ｋ他命）為毒品危害
    防制條例所規定之第三級毒品，不得製造、運輸、販賣或轉
    讓，並經行政院公告為甲類第4 款之管制進出口物品，而屬
    懲治走私條例所規定未經許可不得私運來臺之管制進出口物
    品。其於94年1 月20日中午某時許，在馬來西亞吉隆坡某茶
    店遇到同為馬來西亞籍之男性成年友人「ANDY」（真實年籍
    姓名不詳），期間「ANDY」詢問其是否願意幫別人從馬來西
    亞帶東西到臺灣，返回馬來西亞後將可獲得報酬馬來西亞幣
    10000 元，WONG CHEE KHEN聽聞後並未當場允諾，同日晚間
    「ANDY」又撥打電話邀約，WONG CHEE KHEN可預見以如此迂
    迴且不合常理之方式運輸物品，除無需負擔機票及食宿費用
    ，更可獲得馬來西亞幣10000 元之報酬，則「ANDY」委託其
    攜帶之物品定非法所允許之物品，惟仍因貪圖上開報酬而應
    允，「ANDY」遂於翌日以電話指示WONG  CHEE KHEN 於94年
    1 月22日晚上前往馬來西亞吉隆坡之文苑飯店232 號房，找
    一名綽號「阿俊」之成年男子（真實年籍姓名不詳，與「AN
    -DY」同具有運輸第三級毒品愷他命來臺之犯意聯絡），並
    詢問WONG CHEE KHEN之護照號碼及名字以便購買94年1 月23
    日前往臺灣所需之機票。嗣於94年1 月22日晚間某時，WONG
    CHEE KHEN 依約前往文苑飯店並找到「阿俊」，當晚即聽從
    「阿俊」安排入住該飯店232 號房。翌日（即94年1 月23日
    ）上午10、11時許，「阿俊」攜帶以其所有之塑膠袋包妥亦
    屬其所有之第三級毒品愷他命5 包（含外包裝之塑膠袋5 個
    ，毛重合計2610公克，合計淨重2523.22 公克，取樣0.72公
    克鑑驗用罄，驗餘愷他命總淨重2522.5公克，包裝塑膠袋總
    重86.78 公克）暨亦屬其所有之膠帶以及內衣、短袖合身Ｔ
    恤、寬鬆短袖襯衫各1 件等物品回到上開飯店房間，要求WO
    -NG CHEE KHEN將該第三級毒品攜至臺灣，WONG CHEE KHEN
    問明將攜帶之物品為第三級毒品愷他命後，曾表示拒絕之意
    ，但「阿俊」仍執意要求WONG CHEE KHEN依原先約定履行，
    WONG CHEE KHEN為貪圖前開報酬，在仍保有自我決定意思之
    之情況下，明知愷他命係管制進出口之第三級毒品，猶基於
    與「ANDY」、「阿俊」共同私運屬管制進出口物品之第三級
    毒品愷他命進入臺灣之犯意聯絡，在上開飯店房間內，先穿
    上「阿俊」所交付之貼身內衣1 件，接續在「阿俊」協助下
    ，將上開第三級愷他命5 包分別以雙面膠帶黏貼於腹部、左
    右腰際及背腰等部位，再以透明膠帶纏繞、綑縛，並穿上合
    身短袖Ｔ恤使之固定及資為掩飾，最後再套上寬鬆之短袖襯
    衫，「阿俊」另交付「馬來西亞至臺灣」之往返機票1 份、
    馬來西亞幣1500元（現金）作為WONG CHEE KHEN運輸毒品來
    臺所需之交通、食宿費用，並囑WONG CHEE KHEN抵達臺灣覓
    得安身處所後，須立刻以電話與之聯繫，「阿俊」會派人來
    取回該批毒品，待WONG CHEEK HEN返回馬來西亞後將會給付
    馬來西亞幣10000 元之報酬，WONG CHEE KHEN藏妥上開第三
    級毒品後，旋依從「阿俊」指示，攜同其所有之諾基亞牌72
    30型手機（使用門號：000-0000000 號）前往吉隆坡機場，
    搭乘同日15時10分許之中華航空股份有限公司CI656 號班次
    班機，並於同日20時許飛抵桃園中正國際機場，而將上開管
    制進出口之第三級毒品愷他命私運進入臺灣。嗣WONG CHEE
    KHEN於桃園中正機場第1 航廈辦理入境通關手續時，因神情
    怪異，為內政部警政署航空警察局便衣員警李志祥、李謝宏
    發覺有異而尾隨其後，並告知、要求在通關室內著員警制服
    值勤之員警乙○○多加留意，WONG CHEE KHEN欲通過不需申
    報之行李檢查櫃檯時，不諳通行路線而有所遲疑，因此向其
    旁乙○○詢問，經乙○○技巧性發現WONG CHEE KHEN身上疑
    似藏有毒品後，旋會同財政部臺北關稅局人員當場查獲，並
    扣得其所運輸之第三級毒品愷他命5 包（含沾黏膠帶之包裝
    塑膠袋5 只，毛重合計2610公克，合計淨重2523.22 公克，
    取樣0.72公克鑑驗用罄，驗餘愷他命總淨重2522.5公克，包
    裝塑膠袋總重86.78 公克）、WONG CHEE KHEN所有、備供順
    利入境臺灣後與「阿俊」聯絡運輸毒品後續相關事宜用之諾
    基亞牌7230型手機1 支（門號為：000-0000000 號），「阿
    俊」所有並交付以便利私藏夾帶第三級毒品愷他命所用之貼
    身內衣（其上仍沾黏有膠帶1 團）、供其固定、掩飾毒品所
    用之合身短袖Ｔ恤各1 件以及亦係「阿俊」交付惟已屬WONG
    CHEE KHEN 所有而備供其私運毒品入境所需用之馬來西亞幣
    500 元、以馬來西亞幣1000元兌得之新臺幣8000元等物，始
    悉上情。
二、案經內政部警政署航空警察局移送臺灣桃園地方法院檢察署
    檢察官偵查起訴。
    理  由
一、檢察官、被告及其指定辯護人對本案卷內文書證據之證據能
    力均表示無意見（見本院九十五年三月二十九日準備程序筆
    錄），且於言詞辯論終結前，就本案證據之調查均無何異議
    ，依刑事訴訟法第159 條之5 規定，該等文書證據均有其證
    據能力，合先敘明。
二、訊據被告WONG CHEE KHEN對於上揭時地運輸並私運第三級毒
    品愷他命入境之事實均直承不諱，且有查獲現場照片4 張、
    旅客入出境紀錄查詢表、電子機票票務資料、臺北關稅局扣
    押貨物、運輸工具收據及搜索筆錄及出境登記表影本各1 份
    在卷可稽，並有供被告私藏夾帶俾運輸愷他命所用、纏繞膠
    帶之內衣1 件、供固定、掩飾毒品所用之合身短袖Ｔ恤1 件
    、備供私運毒品入境所需用之馬來西亞幣500 元及以馬來西
    亞幣1000元兌得之新臺幣8000元、及其私運來臺之白色粉末
    5 包扣案可證。而扣案之白色粉末5 包，經內政部警政署刑
    事警察局取樣淨重0.72公克鑑驗結果，檢出第三級毒品愷他
    命成分，原毛重合計2610公克，原淨重2523.22 公克，驗餘
    總淨重2522.5公克，包裝塑膠袋總重86.78 公克等情，亦有
    該局95年3 月6 日刑鑑字第0950014202號鑑定書影本1 紙附
    卷足憑，被告之自白經前開證據補強後，應與事實相符，為
    可採信。至被告辯稱：係遭「阿俊」逼迫，如不聽從指示，
    「阿俊」會對其及其家人不利云云，然被告對此部分並未提
    出任何證據方法以供法院調查，其是否確遭脅迫而毫無自由
    意識已堪置疑，而被告亦自承：並無共犯同行等語（見偵卷
    第30頁），則被告自吉隆坡機場搭乘飛機抵達桃園中正國際
    機場，迄辦理通關、查驗行李止，有多次之機會向馬來西亞
    、臺灣等地警員、各機場關員求救，惟其不此之圖，依然執
    意冒險通關，堪認被告對於運輸毒品來臺一節仍有相當之決
    定能力。再加以被告自稱運輸毒品來臺成功之代價約馬幣
    10000 元，益見其有共同運輸毒品之高度誘因，復徵之被告
    於接受海關人員初詢時且自承：「因為要過年了，沒有錢用
    」等語（見偵卷第17頁），尤證被告主要係因貪圖厚利始涉
    險干為本件私擅運輸毒品犯行之情，足見被告此部分所辯不
    足採信。綜上，本件事證明確，被告運輸屬管制進出口之第
    三級毒品愷他命犯行，已經證明。
三、按愷他命係毒品危害防制條例第2 條第2 項第3 款所列之第
    三級毒品，且係行政院依懲治走私條例公告之「管制物品項
    目及其數額」甲項第4 款所列之管制進出口之物品。核被告
    WONG CHEE KHEN未經許可，私自將扣案第三級毒品愷他命由
    馬來西亞運抵臺灣之所為，係犯毒品危害防制條例第4 條第
    3 項之運輸第三級毒品罪及懲治走私條例第2 條第1 項之私
    運管制物品進口罪。被告與「阿俊」、「ANDY」等成年男子
    ，就所犯上開各罪間，有犯意聯絡及行為分擔，為共同正犯
    。又被告將扣案第三級毒品愷他命自馬來西亞輸入臺灣地區
    之一個夾帶私運行為，同時觸犯前揭二罪名，為想像競合犯
    ，應依刑法第55條之規定，從一重之運輸第三級毒品罪處斷
    。至被告雖稱：在其被帶至檢查室進行檢查前，有主動跟員
    警表示其身上藏有毒品云云，按刑法第六十二條所謂發覺，
    固非以有偵查犯罪權之機關或人員確知其人犯罪無誤為必要
    ，而於對其發生嫌疑時，即得謂為已發覺（最高法院72年度
    臺上字第641 號判例意旨參照）。茲據證人即查獲員警甲○
    ○於本院審理證稱：95年1 月23日晚間與同仁李謝宏在1 期
    航廈檢查室執行便衣跟監勤務，當天晚上快8 點時，發現被
    告沒有穿外套（時值冬天），僅穿著襯衫，下襬沒有紮進去
    ，一副心事重重的樣子，根據其辦案多年經驗，覺得有異狀
    就一路跟監，後來被告在查驗隊那邊因說不出在臺居住處所
    而被海關官員攔下做進一步訊問，其同事李謝宏就告知身著
    制服、於海關門口執勤之乙○○要攔下被告，待查驗隊放行
    後，被告愣在海關門口，然後主動趨前問乙○○，乙○○就
    引導他往一般旅客要走的方向，引導過程中，乙○○技巧性
    碰觸被告身上，發覺被告背部硬硬的，有異狀，就跟我們打
    暗號，我們就在七號檢查臺會同海關官員查驗被告等語（見
    本院95年4 月6 日審理筆錄），而查獲員警乙○○亦證稱：
    當天其負責在通道口為制服線上觀察勤務，便衣跟監下來跟
    其作對象描述後，被告走到其面前時晃了兩下，就問要從哪
    裡出去，其就順勢引導他從通道口出去，在引導過程中碰到
    被告背部整片都貼有硬硬的東西，就暗示同事說被告身上有
    東西，同事就靠過來並告知海關官員，將被告攔下來，依照
    慣例，怕犯嫌會逃跑，就請被告到海關辦公室接受搜身檢查
    ，檢查結果就發現被告身上帶有查獲毒品等語（同上審理筆
    錄），足見警察在請被告進入海關檢查室搜身前，已經發覺
    被告與相關犯罪事實，是本件被告為警查獲後供陳其運輸毒
    品之方式、時間等，僅屬被告犯罪後之自白，而與自首要件
    不合。至被告雖供出扣案第三級毒品係「阿俊」所交付等語
    ，然犯運輸第一、二、三級毒品之罪，供出毒品來源，因而
    破獲者，得減輕其刑，毒品危害防制條例第17條第1 項固定
    有明文，其立法意旨重在鼓勵具體供出其上游販毒者，俾資
    追查毒梟前手及其上游毒品，以杜絕毒品之蔓延與氾濫為目
    的，倘僅自白所運輸毒品之事證及共犯為何人，但尚未進而
    查獲毒梟前手、或其上游毒品者仍不得執此邀本條規定之寬
    減（最高法院90年臺上字第1639號判決意旨參照），而本件
    被告雖供出其所運輸之第三級毒品愷他命係綽號「阿俊」之
    成年男子所交付，然並未進一步供出該名男子之真實年籍資
    料俾便警方循線偵查，或由法院傳訊查證，且依被告所供述
    之綽號「阿俊」成年男子之涉案情節，亦僅能認定被告係與
    「阿俊」共同為本件犯行，且本件亦尚無因被告之供述而再
    破獲毒品提供者或前手之情事，是本案情形與前開條例第17
    條規定之情形，尚屬有間，被告前開供述僅為本院量刑時之
    參考，自無法依據該條法律規定減輕其刑，特予說明。爰審
    酌被告WONG CHEE KHEN在臺無任何前科犯罪紀錄，此有臺灣
    高等法院被告前案紀錄表1 份可考，足見其在臺素行尚可，
    其運輸扣案之第三級毒品愷他命入境之動機，並非為供己販
    賣營利，涉案程度雖較其他共犯「阿俊」、「ANDY」為輕，
    然被告明知毒品不僅危害國民健康，且極易引人上癮，使施
    用毒品者為之傾家蕩產，毀人家庭無數，而我國或馬來西亞
    政府為嚇阻輸入毒品犯行，對運輸者均科以重典並多方宣導
    ，然其竟為貪圖馬來西亞幣10000 元之私利，甘冒重典，率
    爾運輸毒品進入臺灣，且輸入之第三級毒品驗餘總淨重達
    2522.5公克，數量不少，如流入市面，對我國人民身體健康
    及社會治安影響甚鉅，情節非屬輕微，兼衡其犯後坦承犯行
    ，態度良好等一切情狀，量處如主文所示之刑，以示懲儆。
    再被告WONG CHEE KHEN為馬來西亞籍之外國人，雖係合法來
    臺，卻於在臺期間為本件犯行並受有期徒刑以上刑之宣告，
    顯不宜許之繼續在臺居留，併依刑法第95條之規定，諭知被
    告應於刑之執行完畢或赦免後，予以驅逐出境。
四、按「共同犯罪行為，應由共犯各負全部責任，凡必須沒收之
    物，於共犯之判決均應為沒收之諭知」（最高法院88年度臺
    上字第7099號判決意旨可資參照）。又查93年1 月9 日修正
    施行之毒品危害防制條例第18條第1 項增列查獲之第三、四
    級毒品及製造或施用毒品之器具，無正當理由擅自持有者，
    均予沒入銷燬之規定，而同條例第19條則未修正；且修正後
    毒品危害防制條例第11條之1 規定，第三級毒品若有正當理
    由得以持有，故第三級毒品非屬絕對禁止持有之違禁物；而
    同條例就無正當理由而擅自持有第三級毒品者，並無科處刑
    罰之規定，依同條例第18條第1 項前段規定，無正當理由而
    擅自持有第三級毒品，該查獲之第三級毒品，由查獲之機關
    依法為沒入銷燬之，而非由法院宣告沒收銷燬之。經查，本
    件扣案之第三級毒品愷他命5 包（驗餘總淨重2522.5公克，
    純度54％），雖屬第三級毒品，惟依上開說明，不得逕由司
    法機關宣告沒收銷燬之，然扣案之第三級毒品愷他命既係被
    告本件運輸第三級毒品愷他命所用之物，而用以盛裝上開第
    三級毒品所用且仍沾黏膠帶之包裝塑膠袋5 只（總重86.78
    公克），以現今鑑驗方式尚無從與毒品完全析離且既係用於
    包裹第三級毒品愷他命以方便運輸毒品，自屬供運輸第三級
    毒品所用之物，毒品、塑膠袋及沾黏之膠帶並可認係屬共犯
    「阿俊」所有，故均應依毒品危害防制條例第19條第1 項之
    規定，併予宣告沒收；至取樣之愷他命0.72公克則因鑑驗用
    罄，已如前述，自無從諭知沒收，附此敘明。另扣案之內衣
    1 件（尚纏繞有膠帶）、短袖Ｔ恤1 件則係「阿俊」交付給
    WONG CHEE KHEN以供其私藏夾帶俾運送第三級毒品愷他命所
    用，此均據被告供明在卷（見本院95年3 月22日訊問筆錄）
    ，且參酌運毒者為免事跡敗露，知情者越少越好，率會自備
    各項需用之器具而不致假手他人或向他人借用之常情，自可
    認「阿俊」提供之內衣、短袖Ｔ恤各1 件皆屬其所有，上陳
    各物且均係供本件運輸毒品犯罪所用之物，爰依同條例第19
    條第1 項之規定宣告沒收，至前揭已扣案之各物，衡情並無
    全部或一部不能沒收之問題，殊無庸依同條項規定贅知「如
    全部或一部不能沒收時，追徵其價額」之必要。此外，被告
    此次運輸毒品實際自共犯「阿俊」取得「馬來西亞至臺灣」
    往返機票1 份，乃係共犯「阿俊」所交付以供使用，且機票
    核屬消費物，自堪認有移轉所有權之意而屬被告所有，被告
    復自承其來臺之目的僅在運輸扣案第三級毒品入境臺灣，是
    該份往返機票當屬專供被告運輸毒品來臺所用，雖未扣案，
    然既屬被告所有且係供被告犯本罪所用之物，仍應依毒品危
    害防制條例第19條第1 項之規定宣告沒收，如全部或一部不
    能沒收時，追徵其價額。再者，扣案之諾基亞牌7230型手機
    1 支，係被告所有，備供其順利入境臺灣後與「阿俊」連絡
    運輸毒品後續相關事宜之用；又共犯「阿俊」交付馬來西亞
    幣1500元作為被告來臺之食宿費用，其中馬來西亞幣1000元
    已由被告兌換成新臺幣8000元預備供花用等情，為被告自承
    不諱，則扣案之手機既屬被告所有、備供本件犯罪所用，另
    金錢屬消費物，既交付被告任之支用，當同有移轉所有權之
    意而已屬被告所有，且如前述，被告此行來臺既僅意在運輸
    毒品，非兼欲旅遊，自難認被告得有被招待旅遊之對價，是
    以金錢部分固非可謂係被告所得之報酬即財物，然該筆款項
    既為肆應被告專程運毒來臺之過程中各項開銷之需，自屬為
    充於運毒之用，又因尚未支用，是僅止備供使用之物而已，
    復因得依毒品危害防制條例第19條第1 項規定沒收之物，祇
    限於犯罪所用或所得之物而不及於供犯罪預備之物，故此扣
    案諾基亞牌7230型手機1 支及上開馬來西亞幣500 元、以馬
    來西亞幣1000元兌得之新臺幣8000元部分，均爰依刑法第38
    條第1 項第2 款規定宣告沒收。再被告雖自承運輸第三級毒
    品愷他命後，可得尾款馬來西亞幣10,000元，因被告尚未交
    付毒品即為警察獲，並未實際取得該部分酬勞，當非屬其本
    案犯罪所得之財物，自無庸對之宣告沒收。另「阿俊」雖亦
    提供短袖襯衫1 件，惟該件為最外層之衣物，且人之外出亦
    必著裝，因之，該件襯衫當核屬供被告日常穿著之衣物，非
    屬供運輸毒品之用，依法自不得諭知沒收。
五、據上論斷，應依刑事訴訟法第299 條第1 項前段，毒品危害
    防制條例第4 條第3 項、第19條第1 項，懲治走私條例第2
    條第1 項、第11條，刑法第11條前段、第28條、第55條、第
    95條、第38條第1項第2款，判決如主文。
本案經檢察官趙燕利到庭執行職務。
中    華    民    國    95    年    4     月    20    日
                  臺灣桃園地方法院刑事第十一庭
                      審判長法  官  蔡榮澤
                            法  官  丁俊成
                            法  官  何俏美
以上正本證明與原本無異。
如不服本判決，應於送達後10日內，向本院提出上訴狀。
                            書記官  陳淑瓊
中    華    民    國    95    年    4     月    21    日
附錄本案論罪科刑法條全文
毒品危害防制條例第四條
製造、運輸、販賣第一級毒品者，處死刑或無期徒刑；處無期徒
刑者，得併科新臺幣一千萬元以下罰金。
製造、運輸、販賣第二級毒品者，處無期徒刑或七年以上有期徒
刑，得併科新臺幣七百萬元以下罰金。
製造、運輸、販賣第三級毒品者，處五年以上有期徒刑，得併科
新臺幣五百萬元以下罰金。
製造、運輸、販賣第四級毒品者，處三年以上十年以下有期徒刑
，得併科新臺幣三百萬元以下罰金。
製造、運輸、販賣專供製造或施用毒品之器具者，處一年以上七
年以下有期徒刑，得併科新臺幣一百萬元以下罰金。
前五項之未遂犯罰之。


司法院資訊處製作；財團法人民間司法改革基金會備份。
